# 请教陈老师BOT项目会计核算的几个问题

提问人：rdsheng 时间：2012-11-13 20:18:14
陈老师： 我手上有一个拟IPO的垃圾处理企业，大部分项目采取BOT模式，协议约定：企业所收取的垃圾综合处置费包括三部分，投资本息、投资回报以及直接处置费，合同中约定了三部分的单价以及保底处置量，超过保底量后按实际处置量收取直接处置费。具体的会计处理基本如下： 1 、未确认建造收入，主要原因是工程设计、施工外包，且公司没有相应的资质； 2 、由于合同约定的投资本息和投资回报是确定的，故将投资确认为金融资产，并按照实际利率法计算相应的投资收益（利息收入），长期应收款的初值是按照实际投资额和协议投资额孰低确定的； 目前有几个问题，向您请教： 1 、按金融资产模式核算，每年的利息收入在收入中的占比较高（40%左右），而且逐年下降，企业必须不断新增项目以保持业绩增长，压力较大，会计师提出以长期国债利率计算利息收入，我个人认为不妥，想请教下您的意见。 2 、由于存在超量处置的收费情况，将投资全部作为金融资产核算，合适吗？ 3 、对BOT项目的投资、收到的投资本金和利息，在现金流量表中如何列示？是在经营性现金流，还是投资项下？
谢谢！

回答人：chenyiwei
回复 rdsheng 的帖子
1 、该业务既有保底现金流，超过保底量之后还可按实际处理量超过保底量的部分按实收费，因此实际上是金融资产和无形资产两种模式的混合，可参考IFRIC 12后附的举例 3 ，将总投资额减去金融资产价值（保底现金流量折现值）之后的差额部分确认为无形资产。
2 、利率的选择应当体现债务人（合同授予方）取得融资的成本。由于合同授予方为政府或者受政府委托进行招标的企业，因此比照长期国债利率确定折现率（可基于地方政府的风险因素再作一定调整）是恰当的。 3 、现金流量表列报方面，建议对于明确属于金融资产本金回收的部分列报为投资活动，其余现金流入列报为经营活动。

提问人：rdsheng 时间：2012-11-14 12:28:48
多谢陈老师。 根据企业长期应收款账面值和每年收到的固定现金流（投资本息和投资回报），按照内插法得到的内含报酬率（平均在19%左右）比国债利率高很多，如果以国债利率计算投资收益是否会低估？企业同政府签订的特许经营合同中，“投资回报”的经济本质究竟是什么，企业方面认为，主要就是为了补偿经营期内企业在设备维护、更新方面的持续投入。

回答人：chenyiwei
由于该固定收益有部分是对未来提供的运营、维护服务成本的补偿，所以建议参照IFRIC 12后附举例 3 中的说明，按照所提供服务的公允价值确认这部分收入，而不是全部确定为融资收益。